【裁判字號】    88,訴,483
【裁判日期】    890106
【裁判案由】    違反森林法
【裁判全文】
臺灣桃園地方法院刑事判決                          八十八年度訴字第四八三號
    公  訴  人  臺灣桃園地方法院檢察署檢察官
    被      告  甲○○
    被      告  戊○○
    被      告  乙○○
右列被告因違反森林法案件，經檢察官提起公訴（八十八年度偵字第五五號），本
院判決如左：
    主      文
甲○○、戊○○、乙○○均無罪。
    理      由
一、公訴意旨略以：被告甲○○、戊○○與乙○○明知其等所占用居住之桃園縣新屋
    鄉○○村○○○段蚵殼港小段四九之二地號係國有保安林地，僅能作為造林之用
    ，其等猶分別在上揭地號保安林內或濫建房舍（甲○○）或他人所建然由被告等
    （戊○○、乙○○）占用，供己作住家之用，甲○○、戊○○與乙○○所占用之
    面積分別為二八．八、一七七．七、一三二平方公尺，嗣於八十七年十一月上旬
    ，經臺灣省丁○林區管理處桃園縣海岸林工作站巡視員丙○○發現查獲，因認被
    告均涉有森林法第五十一條第一項、第三項之罪嫌云云。
二、按犯罪事實應依證據認定之，無證據不得推定其犯罪事實，又不能證明被告犯罪
    者，應諭知無罪之判決，刑事訴訟法第一百五十四條、第三百零一條第一項分別
    定有明文。又上訴人向某甲訂購之土地，在某甲竊佔完成以後始行買受，縱上訴
    人明知某甲係竊佔而得，因貪其價廉仍予買受，只能成立故買贓物，此與收買動
    產之盜贓物初無異致，不能謂其買受行為即為竊佔不動產，至收買後之轉賣為處
    分贓物，亦無另成他罪之理（最高法院二十六年渝上字第一五六０號判例意旨參
    照）。公訴意旨認被告三人涉有上開犯行，無非係以森林被害告訴書、臺灣省丁○林區管理處桃園縣海岸林工作站所繪製之土地附丈成果圖及照片三張附卷為其
    論據。訊據被告三人堅決否認有前開犯行，被告甲○○辯稱：前開房屋非伊所墾
    植設置，係伊父李仁養於六十年間所建，伊自幼及長均住在該屋，此次係因屋頂
    漏水而修整屋頂等語；被告戊○○、乙○○均辯稱：渠所使用之房屋非渠所墾植
    設置，乃分係向案外人李春水、葉佐文買受使用，而在渠等繼受接手後，固有修
    整房屋圍牆情事，然亦未曾稍逾原買受時之使用範圍等語。
三、經查：坐落桃園縣新屋鄉○○村○○○段蚵殼港小段四九之二地號確係國有保安
    林地，有丁○林區管理處桃園縣海岸林工作站八十八年十月四日八十八桃海政字
    第二二三九號函及公告資料在卷足憑。惟查：（一）被告甲○○所居住使用之房
    屋（門牌號碼為新屋鄉深圳村七鄰深圳四三之一號），係其父李仁養於六十年以
    前所建，該屋自外觀之顯已歷經數十年，破舊不堪，不惟為被告甲○○供述甚明
    ，並經證人即其鄰居吳李爾到庭證述屬實，另證人即臺灣省丁○林區管理處桃園
    縣海岸林工作站之巡視員丙○○對此亦未否認，並具結證稱被告修整之範圍僅有
    該屋之屋頂，無擴建之現象等語（見本院八十八年八月十二日訊問筆錄），此外
    ，復有被告甲○○提出之六十年三月十一日抄錄之戶籍謄本、臺灣電力公司之繳
    費收據、該屋修整時之現況照片等件附卷可佐，足證被告甲○○辯稱：前開房屋
    非伊設置，而係其父李仁養早於六十年間所建，伊自幼及長均住在該屋等語非虛
    ，應可信實。是公訴意旨所指被告甲○○在上開保安森內濫建房舍一節，即與事
    實不符。（二）被告戊○○、乙○○使用之房屋（門牌號碼均為新屋鄉蚵間村三
    鄰深圳二十之一號），係分別向案外人李春水、葉佐文買受使用，此有讓渡書二
    紙附卷可考。被告戊○○、乙○○二人自繼受前開房屋後，雖因颱風來襲後各有
    修整房屋圍牆或屋頂之舉動，然均未稍逾原買受時之使用範圍，亦據證人即里長
    史秋子、丙○○結證在卷，證人丙○○雖曾指稱被告戊○○、乙○○二人就前開
    房屋各有增建圍牆及紅色鐵皮、柱子之情形，然查，其所謂之增建圍牆，係在房
    屋主體旁之土地上，另指增建紅色鐵皮，實係該屋之屋頂部分，而柱子亦係前開
    鐵皮之支撐結構，質之證人丙○○亦直承：因個人使用房屋時不會只使用房屋本
    體，房屋周圍之土地亦在使用之範圍內，故其於查獲本案前往測量被告佔用之面
    積（分別為一七七．七、一三二平方公尺）時，本即將前開房屋主體旁被告所使
    用之土地範圍（如圍牆及紅色鐵皮、柱子部分）一併測量在內（見本院八十八年
    十二月二十三日審理筆錄）。準此，被告二人既堅稱係直接依照前手使用情形繼
    續使用，依全案卷證資料，又乏證據證明被告知悉使用範圍超越渠原承買房屋後
    所繼受使用之範圍。且此與明知為他人森林猶擅自墾植或占用之情形亦屬有別。
    綜上，被告等人所為（是否構成收受或故買贓物罪嫌，猶屬另事），然與森林法
    第五十一條之構成要件顯屬有間。此外，復查無其他積極證據可證明被告犯罪，
    依首揭法條說明，自應為被告均無罪之諭知。
據上論斷，應依刑事訴訟法第三百零一條第一項，判決如主文。
本案經檢察官洪景明到庭執行職務。
中        華        民        國    八十九    年    一    月    六    日
                                臺灣桃園地方法院刑事第三庭
                                      法  官  林  振  芳
右正本證明與原本無異。
如不服本判決，應於判決送達後十日內向本院提出上訴狀( 應附繕本 )，上訴於
臺灣高等法院。
                                      書記官  王  恬  如
中        華        民        國    八十九    年    一    月    十    日


司法院資訊處製作；財團法人民間司法改革基金會備份。
